臺灣板橋地方法院刑事判決　　　　　　　96年度訴字第1882號
公　訴　人　臺灣板橋地方法院檢察署檢察官
被　　　告　丁○○
　　　　　　　　　　　）
指定辯護人　本院公設辯護人　乙○○
上列被告等因偽造貨幣等案件，經檢察官提起公訴（九十五年度
偵字第二四四九六號），本院判決如下：
    主  文
丁○○行使偽造之通用紙幣，未遂，處有期徒刑壹年捌月，減為
有期徒刑拾月。扣案偽造之面額新臺幣壹佰元通用紙幣拾陸張均
沒收；又竊盜，處有期徒刑陸月，減為有期徒刑參月。應執行有
期徒刑壹年。扣案偽造之面額新臺幣壹佰元通用紙幣拾陸張均沒
收。
    事  實
一、葉錫麟基於行使偽造通用紙幣之犯意，於民國95年底，在臺
    北縣、臺中縣等地，持偽造之通用紙幣（面額均為新臺幣10
    0 元、號碼均為BM231076YG），向商家購買香煙及食品等物
    共計前後約8 次，而行使偽造之通用紙幣，惟因遭前揭商家
    發覺有異，而拒收上開偽造之紙幣，葉錫麟始未得逞。葉錫
    麟復於96年2 月14日19時許，在臺北縣板橋市○○○路○ 段
    亞東醫院捷運站前，見甲○○所有、車號為AOE-5 61號重型
    機車上之鑰匙3 支尚未取下，竟意圖為自己不法之所有，徒
    手竊取上開機車1 臺及鑰匙3 支。嗣於同年3 月13日15時30
    分許，在臺北縣板橋市○○路275 巷93號前，為警查獲，再
    於同日21時50分許，在臺北縣板橋市○○路○ 段52號臺北縣
    政府警察局板橋分局，自其身上扣得前開偽造之紙幣16紙。
二、案經臺北縣政府警察局板橋分局報告臺灣板橋地方法院檢察
    署檢察官偵查起訴。
    理  由
一、訊據被告丁○○坦承持有上開偽造百元紙幣為警查獲等情，
    惟否認有何行使偽造通用紙幣以及竊盜犯行，辯稱：偽鈔是
    在整理家中時找到的，伊準備拿去臺灣銀行兌換，並不清楚
    是假鈔，亦沒有拿去用，警詢及偵訊時並沒有說有拿假鈔去
    買東西等語，是警察亂編的。又關於竊盜機車部分，是因為
    機車擋到大門，妨害交通，伊將機車移動而已，沒有要竊盜
    之意云云。經查：
（一）行使偽造通用紙幣部分：
    (1)經本院勘驗被告於警詢、偵訊之錄音內容，被告確於警詢
      及偵訊時自白有拿這些偽鈔在臺北縣、臺中縣等處商家買
      香菸或吃飯使用，但大家都不要等語無訛，有本院勘驗筆
      錄四份在卷可稽。且觀諸上開警、偵訊之對話詢答內容均
      屬流暢，一問一答之下，亦未見有何異狀。是被告辯稱伊
      未於警詢及偵訊時自承拿假鈔去買東西云云，應無足採。
    (2)又扣案之百元紙鈔十六張均以彩色噴墨方式仿印，無凹版
      印紋凸起效果，紙張非鈔券紙，無水印，安全線以黏貼箔
      膜（含面額數字）仿鈔券正面五段裸露部分，左下角面額
      數字以噴墨方式仿折光變色油墨，號碼均為BM231076YG，
      經鑑定均屬偽造一節，有中央印製廠96年4 月12日中印發
      字第0960001642號函及所附鑑定報告一件附於偵查卷可稽
      。且上開偽鈔號碼均為相同之BM231076YG號，通常人均可
      得知顯屬偽鈔無訛，否則焉有十六張鈔票號碼相同之理？
    (3)再者，被告既自承有拿上開鈔票去買東西，大家都不要云
      云。顯見被告所行使上開偽鈔之商家已察覺被告所使用之
      鈔票有問題，被告多次被商家拒收鈔票，對於其所持有行
      使之鈔票係偽鈔一節，難認毫無認識。
    (4)綜上，被告所辯應無足採，其行使偽造通用紙幣未遂犯行
      應堪認定。
（二）竊盜部分：
    (1)證人即查獲員警丙○○於本院審理中到庭證稱：我和另一
      位執勤的同事在執行巡邏勤務時，在查獲地點看到一輛贓
      車，我們躲在附近埋伏，當被告出現的時候，看到被告將
      鑰匙插在贓車上發動時，我們就上前逮捕他。（你們查獲
      被告的時候，被告正在牽機車還是坐上去騎乘機車？）他
      已經坐上去騎乘，而且也把安全帽戴上去。（你們查獲被
      告的時候，被告對該機車是贓車有何表示？）他說他之前
      在亞東醫院附近停車的時候，他自己的機車被竊，他就看
      到另一輛機車上有鑰匙未拔，他就直接騎走。（你發現那
      輛贓車的時候，該贓車有無擋到其他人員或車輛進出的情
      形？）沒有。（查獲地點是否是一個公園？）公園外。（
      那邊會有垃圾車進出嗎？）隔壁是資源回收場。（機車停
      放地點會阻擋資源回收車輛進出嗎？）不會等語（見本院
      96年11月28日審判筆錄）。證人對於本件查獲被告之過程
      敘述甚為詳細，又與被告亦無怨隙，衡情實無故意誣攀之
      理，其證述當可採信。
    (2)且經本院勘驗被告於警詢之筆錄內容，被告亦自承有將該
      車發動等語無訛。縱使該機車阻礙交通，通常一般情形，
      至多予以搬移即可，亦無須將機車發動。更何況被告所述
      機車阻礙交通等情，均為證人丙○○所否認已如前述。被
      告所辯實有違常理。
    (3)此外，並有被害人甲○○之指述、扣押物品目錄表、贓物
      認領保管單等件在卷可資佐證。本件事證亦臻明確，被告
      竊盜犯行亦堪予認定。
二、核被告丁○○所為，係犯刑法第一百九十六條第一項、第三
    項之行使偽造通用紙幣未遂罪及同法第三百二十條第一項之
    竊盜罪。被告行使偽造通用紙幣未遂，爰依既遂犯之規定減
    輕其刑。被告以偽造之通用紙鈔冒充真鈔而矇混行使，其行
    使偽造通用紙鈔之行為，本含有詐欺之性質，應為行使偽造
    通用紙鈔行為所吸收，不另論詐欺罪。公訴意旨認應另論詐
    欺取財未遂罪一節，尚有所誤。又被告反覆持百元偽鈔，向
    商家行使前後約8 次，欲支付買香菸、吃飯之價金，惟遭商
    家發覺有異而拒收，致未達其行使之目的，於客觀上應可認
    為符合一個反覆、延續性之行為觀念，在刑法評價上，即應
    僅成立一罪。被告所犯上開二罪間，犯意各別，行為互殊，
    應分論併罰。爰審酌被告行使偽造之通用紙幣，有礙正常金
    融秩序之建立，惟偽鈔之數量及面額尚非甚巨，當係一時貪
    圖小利致罹刑章；另兼衡其所竊取財物之價值以及被害人所
    受損害程度，以及犯罪後仍未能坦承犯行，誠心悔過，態度
    非佳等一切情狀，分別量處如主文所示之刑。又本件被告犯
    罪時間係在九十六年四月二十四日以前，其所犯上開二罪均
    合於中華民國九十六年罪犯減刑條例第二條第一項第三款之
    規定，且非同條例第三條所定不得減刑之罪（刑法第一百九
    十六條第一項未在減刑之列，但同條第三項未遂犯則得予減
    刑），是併依上開減刑條例規定予以減輕其刑各二分之一，
    並定其應執行刑。
三、扣案之偽造百元紙鈔十六張，為偽造之通用紙幣，不問屬於
    犯人與否，應依刑法第二百條之規定宣告沒收。
據上論斷，應依刑事訴訟法第二百九十九條第一項前段，刑法第
一百九十六條第一項、第三項、第三百二十條第一項、第二十五
條第二項、第五十一條第五款、第二百條，刑法施行法第一條之
一，中華民國九十六年罪犯減刑條例第二條第一項第三款、第七
條，判決如主文。
本案經檢察官藍海凝到庭執行職務。
中　　華　　民　　國　　96　　年　　12　　月　　19　　日
                  刑事第七庭  審判長法　官  胡堅勤
                                    法  官  吳佳穎
                                    法  官  李君豪
以上正本證明與原本無異。
如不服本判決，應於判決送達後10日內敘明上訴理由，向本院提
出上訴狀（應附繕本）。
                                    書記官　林文達
中　　華　　民　　國　　96　　年　　12　　月　　19　　日
附錄本案論罪科刑法條全文：
中華民國刑法第196條
行使偽造、變造之通用貨幣、紙幣、銀行券，或意圖供行使之用
而收集或交付於人者，處 3 年以上 10 年以下有期徒刑，得併
科 5 千元以下罰金。
收受後方知為偽造、變造之通用貨幣、紙幣、銀行券而仍行使，
或意圖供行使之用而交付於人者，處 5 百元以下罰金。
第 1 項之未遂犯罰之。
中華民國刑法第320條
意圖為自己或第三人不法之所有，而竊取他人之動產者，為竊盜
罪，處 5 年以下有期徒刑、拘役或 5 百元以下罰金。
意圖為自己或第三人不法之利益，而竊佔他人之不動產者，依前
項之規定處斷。
前二項之未遂犯罰之。
